臺灣臺中地方法院刑事判決　　　　　　　　　　　　　　九十四年度易字第一七號
　　公　訴　人　臺灣臺中地方法院檢察署檢察官
　　被　　　告　庚○○
　　　　　　　　壬○○
　　　　　　　　癸○○
　　　　　　　　己○○
右列被告等因家庭暴力防治法之傷害案件，經檢察官聲請簡易判決處刑（九十三年度
偵字第一四六一四號），本院豐原簡易庭認不宜簡易判決處刑，簽移本院刑事庭改依
通常程序審理，判決如左：
    主  文
庚○○、壬○○、癸○○、己○○共同傷害人之身體，庚○○、壬○○各處拘役參拾
日，癸○○、己○○各處拘役肆拾日，如易科罰金，均以參佰元折算壹日。
    犯罪事實
一、癸○○、壬○○及庚○○等三人均為辛○○之弟，己○○則為辛○○之姪子（親
    屬關係詳如附表所示），五人為家庭暴力防治法第三條第四款所定之家庭成員。
    於民國九十三年七月二十五日（起訴書誤載為二十九日）上午九時許，辛○○偕
    同伊姊丙○○、伊妻甲○○、伊女鄭芯如及伊女鄭淑慧等四人，一同至臺中縣新
    社鄉○○村○○街○段國校巷七號壬○○住處，參加伊父鄭冉（已歿）之「百日
    追思」祭拜儀式。辛○○因先前已與癸○○、壬○○及庚○○等三人，因伊父鄭
    冉住院治療及過世後之喪葬等事宜，意見不合，互有不滿，而未進入參加祭拜儀
    式，在相鄰三間樓房之伊堂兄王天送住處內暫待。於「百日追思」儀式結束後，
    在壬○○上開住處外，辛○○之姊鍾丁○○質問甲○○：「究竟有何不滿之處，
    要四處對人訴說」，二人因而大聲爭執。在旁焚燒金紙之庚○○聞聲後，乃不滿
    地順手將手中之小竹竿丟向甲○○，惟並未丟中甲○○。此時，辛○○亦聞聲趕
    至現場，隨與庚○○發生口角爭執，進而互相拉扯，庚○○乃基於傷害之犯意，
    以徒手方式，與辛○○互毆（辛○○涉嫌傷害庚○○部分，未據告訴）。在旁之
    壬○○見狀，向前欲將辛○○、庚○○二人分開，惟辛○○主觀上因認壬○○係
    向前欲一同毆打伊，而出手毆打壬○○，壬○○乃基於傷害之犯意．與壬○○以
    徒手方式互毆（辛○○涉嫌傷害壬○○部分，未據告訴）。在旁之癸○○見辛○○與庚○○、壬○○二人互毆，乃趨前立於辛○○、庚○○二人中間，以徒手方
    式，欲將二人隔開。但因辛○○主觀上認癸○○亦係欲向前一同毆打伊，乃出手
    歐打癸○○（辛○○涉嫌傷害癸○○部分，未據告訴）。此時，癸○○、庚○○
    、壬○○及在旁之己○○等四人見辛○○一再出手毆打上前欲勸架之人，乃心生
    不滿，共同基於傷害之犯意聯絡，由癸○○負責面對辛○○，以雙手正面環抱住
    辛○○之雙手，致辛○○無法抵抗，由庚○○、壬○○二人在辛○○後方，以徒
    手方式，接續毆打辛○○，由己○○負責在辛○○右方，以徒手方式，毆打辛○○。致使辛○○因而受有左額頭二公分乘以二公分血腫、左後枕三公分乘以三公
    分血腫、左上臂二條二公分抓痕、右上臂一條八公分抓痕、下門牙（二顆）浮動
    併牙齦血腫等傷害。
二、案經辛○○訴由臺中縣警察局東勢分局報請臺灣臺中地方法院檢察署檢察官偵查
    後，聲請簡易判決處刑，本院豐原簡易庭認不宜簡易判決處刑，簽移本院刑事庭
    改依通常程序審理。
    理  由
一、(一)、訊據被告庚○○、壬○○二人均對於：曾於右揭時地，因互毆而各自基於傷
    害之犯意，先後各自毆打告訴人辛○○。再接續基於共同傷害之犯意聯絡，共同
    毆打告訴人，致使告訴人因而受有上開傷害之事實，坦承不諱，但均矢口否認被
    告癸○○、己○○二人有共同參與毆打告訴人之事實，均辯稱：被告癸○○、己○○二人當時僅有在旁勸架而已，並非共同參與毆打告訴人云云。訊據被告癸○○、己○○二人固均不否認：曾於右揭時地，看見告訴人與被告庚○○、壬○○
    二人互毆時，有上前拉扯告訴人及被告庚○○、壬○○二人之事實，但均矢口否
    認有何傷害之犯行，均辯稱：當時僅有勸架之行為，並無共同毆打告訴人之行為
    云云。(二)、惟查：１、被告庚○○曾於右揭時地，基於傷害之犯意，以徒手方式
    ，與告訴人互毆之事實，業據被告庚○○於本院準備程序及審理時，供承不諱（
    參本院卷第二五頁、第一一一頁），核與被告壬○○、癸○○及己○○等三人分
    別於本院準備程序及審理時，所為供述（參本院卷第二四頁、第一○九頁至第一
    一一頁），及證人鍾丁○○於本院審理時之結述（參本院卷第六三頁）相符。被
    告壬○○曾於右揭時地，基於傷害之犯意，以徒手方式，與告訴人互毆之事實，
    業據被告壬○○於本院準備程序及審理時，供承不諱（參本院卷第二四頁、第一
    一○頁），核與被告庚○○、癸○○及己○○等三人分別於本院準備程序及審理
    時，所為供述（參本院卷第二四頁、第二五頁、第一○九頁至第一一一頁），及
    證人鍾丁○○於本院審理時之結述（參本院卷第六三頁）相符。至證人即告訴人
    辛○○固否認有先發生上開伊先後與被告庚○○、壬○○二人互毆之情事，結稱
    ：當時伊一到現場，正在與證人鍾丁○○說話之際，被告癸○○即不發一語、莫
    名其妙地，先將其抱住，由被告己○○率先出手毆打伊，隨由被告庚○○、壬○○先後出手毆打伊（參本院卷第九五頁）云云。惟證人辛○○上開結述部分，核
    與證人鍾丁○○上開結述，有所不符。且本院徵以：告訴人與被告等係具有如附
    表所示之親屬關係，並無深仇大恨存在，被告等應無可能如告訴人所述毫無理由
    地，共同毆打告訴人。故證人辛○○應係有意隱瞞上開先發生之伊與被告庚○○
    、壬○○二人先後互毆之情事，僅證述之後發生之被告等共同毆打伊之情事。２
    、被告癸○○、庚○○、壬○○及己○○等四人曾於右揭時地，共同基於傷害之
    犯意聯絡，以上開分工方式，共同毆打告訴人之事實，業據證人即告訴人辛○○
    於本院審理時，結述綦詳（參本院卷第九四頁、第九五頁），經核與證人丙○○
    、鄭芯如、鄭淑慧及甲○○等四人分別於本院審理時，所為結述（參本院卷第五
    一頁至第六一頁、第六五頁至第七○頁、第七一頁至第七三頁、第七四頁、第七
    五頁）相符。本院徵以：證人丙○○與告訴人及被告癸○○、己○○二人，均有
    如附表所示之親屬關係，且與被告癸○○、己○○二人間並無仇怨或糾紛存在，
    僅曾因案外人鄭冉死亡前之醫療事宜，意見相左（參本院卷第一○九頁）。衡以
    常情，證人丙○○應無曲意配合告訴人，而甘冒偽證重罪之險，故意撰詞誣陷被
    告癸○○、己○○二人之理。故被告等均辯稱：被告癸○○並未有抱住告訴人，
    被告己○○亦未有共同毆打告訴人云云，應非事實，尚無可取。至證人鍾丁○○
    於本院審理時，固結述：當日只有看見告訴人與被告庚○○、壬○○二人互毆，
    及被告癸○○有上前勸架之情形。並未有看見被告癸○○有抱住告訴人，亦未注
    意被告己○○無參與共同毆打告訴人之情形（參本院卷第六三頁）云云。惟因本
    案乃導因於證人鍾丁○○與證人甲○○當日之口角爭執，而證人甲○○復係告訴
    人之配偶，自難期證人鍾丁○○能就案發當時情形，為完整、毫無保留之證述。
    是證人鍾丁○○該部分證述，自難據為被告癸○○、己○○二人有利之認定。況
    徵以被告等於本院審理時，就案發當時情形之供述，互核亦非屬一致（參本院卷
    第一○九頁至第一一一頁），足認被告等之供述均應有所保留。自難以被告庚○○、壬○○二人之有瑕疵供述，據為被告癸○○、己○○二人有利之認定。３、
    告訴人經被告庚○○、壬○○二人先後歐打，及被告等四人共同毆打後，因而受
    有上開傷害之事實，業據告訴人提出診斷證明書一紙附於偵查卷第二五頁可參，
    且被告等亦不爭執告訴人受有上開傷害之事實（參本院卷第二六頁）。(三)、綜上
    所述，被告庚○○、壬○○二人坦承毆打及共同毆打告訴人之自白部份，應與事
    實相符。被告等均辯稱：被告癸○○、己○○二人並未共同毆打告訴人云云，顯
    與事實不符，不足採信。是本件事證明確，被告等犯行均堪予認定。
二、(一)、核被告等所為，均係犯家庭暴力防治法第二條第二項、刑法第二百七十七條
    第一項之家庭暴力傷害罪。被告等就上開共同毆打告訴人部分之犯行，具有犯意
    之聯絡及行為之分擔，均為共同正犯。被告庚○○所為第一次單獨傷害告訴人之
    犯行與第二次共同傷害告訴人之犯行間；被告壬○○所為第一次單獨傷害告訴人
    之犯行與第二次共同傷害告訴人之犯行間，均時間緊接，觸犯構成要件相同之罪
    ，且侵害同一法益，各為接續犯，應均各包括論以一罪。被告庚○○、壬○○二
    人各自所為之第一次單獨傷害告訴人之犯行部分，固均未經公訴人起訴，惟因該
    二人所各自所為之該部分傷害犯行，與該二人經公訴人起訴之共同傷害告訴人之
    犯行部分，各具有接續犯之實質上一罪關係，為起訴效力所及，本院自應併予審
    理。(二)、爰審酌：被告癸○○、壬○○及庚○○等三人均正值壯年，被告己○○
    正值青年。被告癸○○國小畢業，被告壬○○、庚○○二人均國中畢業，被告己○○高中畢業。本案導因被告庚○○先與告訴人互歐，被告壬○○上前勸架未成
    ，再與告訴人互毆，嗣被告癸○○亦上前勸架未成，進而導致被告等共同毆打告
    訴人。而被告庚○○、壬○○二人並未就與告訴人互毆部分，對告訴人提出傷害
    之告訴。告訴人與被告等係具有如附表所示之親屬關係，被告等之犯罪手段非屬
    平和，告訴人所受之傷害為左額頭二公分乘以二公分血腫、左後枕三公分乘以三
    公分血腫、左上臂二條二公分抓痕、右上臂一條八公分抓痕、下門牙（二顆）浮
    動併牙齦血腫，被告等迄今均未能與告訴人達成民事和解，暨犯罪後被告庚○○
    、壬○○二人均坦承犯行，僅迫於親屬情宜，配合被告癸○○、己○○二人，為
    迴護被告癸○○、己○○二人之不實供述，態度尚屬良好；被告癸○○、己○○
    二人則均否認犯行，態度均屬不佳等一切情狀，各量處如主文所示之刑，並均諭
    知易科罰金之折算標準。
據上論斷，應依刑事訴訟法第四百五十二條、第二百九十九條第一項前段，刑法第二
十八條、第二百七十七條第一項、第四十一條第一項前段，罰金罰鍰提高標準條例第
一條前段、第二條，判決如主文。
本案經檢察官乙○○到庭執行職務。
中      華      民      國      九十四      年      三    月    二十五  日
                    臺灣臺中地方法院刑事第十二庭
                                    審判長法  官  王  鏗  普
                                          法  官  劉  兆  菊
                                          法  官  唐  敏  寶
右正本證明與原本無異。
如不服本判決，應於送達後十日內向本院提出上訴狀（須附繕本），上訴於臺灣高等
法院臺中分院。
                                          書記官
中      華      民      國      九十四      年      三    月    二十五  日
附錄論罪科刑法條
刑法第二百七十七條第一項
傷害人之身體或健康者，處三年以下有期徒刑、拘役或一千元以下罰金。
附表：
告訴人與被告等及證人等之親屬關係圖
                 ┌─鍾丁○○（長女、證人）
                 │
                 ├─丙○○（次女、證人）
                 │
                 ├─辛○○（長子、告訴人兼證人） ─戊○○(辛○○之女、證人）
                 │  甲○○（辛○○之配偶、證人） ─鄭淑慧(辛○○之女、證人）
                 │
鄭冉（父、已歿） ┼─癸○○（次子、被告）─己○○（癸○○之子、被告）
         │
                 ├─壬○○（三子、被告）
                 │
                 └─庚○○（四子、被告）
